【裁判字號】    95,交聲,26
【裁判日期】    950421
【裁判案由】    違反道路交通管理處罰條例聲明異議
【裁判全文】
臺灣新竹地方法院交通事件裁定          95年度交聲字第26號
移送  機關  交通部公路總局臺北區監理所基隆監理站
異  議  人
即受處分人  甲○○
                      通大學工程五館410室）
上列受處分人因違反道路交通管理處罰條例案件，對於交通部公
路總局臺北區監理所基隆監理站於中華民國九十四年十二月十五
日所為之基監字第裁四二─Ｅ00000000號違反道路交通
管理事件裁決聲明異議，本院裁定如下：
    主  文
原處分撤銷。
甲○○不罰。
    理  由
一、按道路交通管理處罰條例第八條所定公路主管機關所為之裁
    決，其性質為行政處分。依道路交通案件處理辦法第二十條
    前段規定，交通法庭認為聲明異議有理由或聲明異議雖無理
    由而原處分不當或違法者，應以裁定將原處分經聲明異議部
    分撤銷，並自為裁定。又法院受理交通事件，準用刑事訴訟
    法之規定，道路交通管理處罰條例第八十九條前段定有明文
    ，參諸最高法院七十六年度臺上字第四九八六號判例意旨所
    示：「認定犯罪事實所憑之證據，雖不以直接證據為限，間
    接證據亦包括在內，然而無論直接證據或間接證據，其為訴
    訟上之證明，須於通常一般之人均不致有所懷疑，而得確信
    其為真實之程度者，始得據為有罪之認定，倘其證明尚未達
    到此一程度，而有合理之懷疑存在而無從使事實審法院得有
    罪之確信時，即應由法院為諭知被告無罪之判決」，法院於
    審理行為人違反道路交通管理處罰條例案件，當踐行完畢調
    查證據之程序後，為事實之認定時，如就原處分機關所認定
    之行為人違規之事實仍有合理之訴訟上懷疑，而無法百分之
    百確信行為人確有該當於道路交通管理處罰條例各該處罰條
    文之構成要件事實者，即應依訴訟上之待證事實「倘有懷疑
    ，則從被告之利益作解釋」之證據法則，為有利於受處分人
    之認定。
二、原處分意旨略以：本件異議人即受處分人甲○○所有之車牌
    號碼ＢＸＡ—七三七號重型機車，於民國九十四年九月二十
    七日十七時五十五分許，行經新竹市○○路與食品路口時，
    因紅燈右轉，為執行交通稽查勤務之新竹縣警察局交通隊警
    員當場鳴笛，示意該車停車受檢，惟該車拒絕受檢並加速離
    去，故執勤員警記明該車車號、型式及廠牌，經查核無誤後
    ，逕行掣單舉發受處分人有「紅燈右轉」及「經警鳴笛仍加
    速離開」之違規情事，嗣受處分人於應到案日期前向原處分
    機關提出申訴，經原處分機關函請舉發單位調查結果，仍認
    受處分人確有前述違規行為，乃依道路交通管理處罰條例第
    五十三條（贅引第一項）及第六十條第一項之規定，裁處罰
    鍰新臺幣四千八百元。
三、聲明異議意旨略以：異議人為現役軍人，以該車牌號碼ＢＸ
    Ａ—七三七號重型機車作為交通工具，移送機關所舉發之違
    規時間九十四年九月二十七日，異議人於營區內服役，該時
    段亦未將上開機車借予他人使用，不知何來違規事由，故本
    件裁決處分顯有錯誤，爰依法聲明異議等語。
四、經查：
（一）異議人所有車牌號碼ＢＸＡ—七三七號之重型機車為光陽
      牌之銀色機車一節，除有異議人提出之該機車照片二幀在
      卷可查，核與卷附車號查詢重型機車車籍資料相符，亦與
      卷附新竹縣警察局交通隊警員黃騰毅所掣發之舉發違反道
      路交通管理事件通知單（下稱舉發單）上之駕駛人（或行
      為人）姓名欄之上記載「光陽、銀色」等節相符，合先敘
      明。
（二）惟該舉發單上除記載違規車輛之特徵外，復記載「二女子
      」之字樣，已與異議人之性別有所不符；又本院向陸軍第
      二十一砲兵指揮部函查異議人服役之相關資料，其結果以
      ：異議人甲○○於九十四年十二月份退伍，因單位業務疏
      失，致異議人休假相關資料已銷燬等語，有該指揮部九十
      五年三月二十四日勵智字第０九五０００一三三六號函在
      卷可查，是本件上開違規時間異議人是否在營而無休假一
      節，並不明確，惟異議人係於九十四年十二月份退伍，本
      件違規時間係發生在異議人退伍之前，則異議人於本件違
      規時間仍在軍中服役一節，應可認定，是異議人抗辯彼時
      伊在營區內服役等語，尚非全然不可採信；再者，縱異議
      人於違規時間非在軍中服役，惟本件違規之行為人依上開
      舉發單之記載既係二女子，當無可能係異議人本人；而處
      分機關逕行舉發本件違規行為復無任何照相或其他科學證
      據佐證；異議人又否認當時有將該機車借予他人使用等語
      ；再佐以目前社會使用偽造、變造之車牌，供人犯罪或違
      規騎乘之用，以躲避查緝之不法情事，屢見不鮮，而本件
      舉發警員記下違規車輛之車型、顏色雖均與異議所有之上
      開車輛相符，惟依舉發當時之視距狀況及發生經過之短暫
      ，警員是否有看錯或記憶錯誤之情形，亦非無可能，是本
      院無法僅依警員之目視，而無其他佐證為據，即遽認異議
      人確有違規之情事甚明。
（三）綜上所述，本件交通違規之行為人既非異議人，又無積極
      證據足資佐證異議人有將上開車輛交由他人騎駛，復無法
      排除冒用車牌之可能性，依前揭證據法則，即應為有利於
      異議人之認定，原處分機關未予詳查，遽予裁罰，容有未
      洽，本件異議為有理由，原處分應予撤銷，並諭知異議人
      不罰。
五、據上論斷，應依道路交通案件管理辦法第二十條前段，裁定
    如主文。
中    華    民    國    95    年    4     月    21    日
                  交通法庭法  官  楊麗文
以上正本證明與原本無異。
如不服本裁定，應於裁定送達後五日內向本院提出抗告狀。
中    華    民    國    95    年    4     月    21    日
                          書記官  蕭惠婷


司法院資訊處製作；財團法人民間司法改革基金會備份。
